【裁判字號】    89,訴,1990
【裁判日期】    891025
【裁判案由】    第三人異議之訴
【裁判全文】
臺灣臺中地方法院民事判決  八十九年度訴字第一九九○號
    原      告  乙  ○
    被      告  甲○○
右當事人間第三人異議之訴事件，本院判決如左：
    主      文
原告之訴駁回。
訴訟費用由原告負擔。
    事      實
甲、原告方面：
  一、聲明：本院八十九年度執全字第一七九一號給付票款強制執行事件，就原告所
      有浪板發泡成型機一台所為之強制執行程序應予撤銷。
  二、陳述：原告於民國八十八年六月五日將其所有浪板發泡成型機一台出租予訴外
      人燁友鋼品股份有限公司（下稱燁友公司、即本件強制執行程序之債務人），
      系爭浪板發泡成型機係原告出資新台幣（下同）六十萬元所製造完成。詎本院
      八十九年度執全字第一七九一號給付票款強制執行事件，於八十九年六月一日
      對燁友公司之財產強制執行時，竟查封原告所有之系爭浪板發泡成型機，原告
      爰依強制執行法第十五條之規定，提起第三人異議之訴，請求如聲明所示。
  三、證據：提出租賃契約書影本一件及證明書影本二件為證。
乙、被告方面：
  一、聲明：如主文第一項所示。
  二、陳述：緣訴外人燁友公司向被告借款一百零七萬元，惟該借款屆清償期時，燁
      友公司未依約清償，被告為此向本院聲請假扣押，經本院八十九年度裁全一字
      第四０三四號假扣押裁定，准被告以三十六萬元為債務人燁友公司提供擔保，
      得對於債務人燁友公司之財產，在一百零七萬元之範圍內，予以假扣押。被告
      依據上開假扣押裁定提供擔保，聲請對燁友公司之財產強制執行，經本院八十
      九年度執全字第一七九一號給付票款強制執行事件，於八十九年六月一日對燁
      友公司之財產強制執行時，查封燁友公司所有浪板發泡成型機，燁友公司於查
      封系爭浪板發泡成型機之當時，並未提出任何異議可言，足見原告指稱系爭浪
      板發泡成型機為其所有，顯非事實。
丙、本院依職權調閱八十九年度裁全一字第四０三四號聲請假扣押事件、八十九年度
    執全字第一七九一號假扣押事件卷宗。
    理      由
一、本件原告起訴主張其出資六十萬元製造系爭浪板發泡成型機，並於八十八年六月
    五日將其所有之系爭浪板發泡成型機出租予訴外人燁友公司。詎本院八十九年度
    執全字第一七九一號給付票款強制執行事件，於八十九年六月一日對燁友公司之
    財產強制執行時，竟查封原告所有之系爭浪板發泡成型機，原告爰依強制執行法
    第十五條之規定，提起第三人異議之訴。被告則以燁友公司向被告借款一百零七
    萬元，燁友公司未依約清償，被告為此向本院聲請假扣押，經本院八十九年度裁
    全一字第四０三四號假扣押裁定，准被告為燁友公司提供擔保，得對於燁友公司
    之財產，予以假扣押。被告依據上開假扣押裁定提供擔保，聲請對燁友公司之財
    產強制執行，經本院強制執行查封系爭浪板發泡成型機，而燁友公司於查封系爭
    浪板發泡成型機之當時，並未提出異議，足見系爭浪板發泡成型機非原告所有等
    語置辯。
二、按第三人就執行標的物有足以排除強制執行之權利者，得於強制執行程序終結前
    ，向執行法院對債權人提起異議之訴，強制執行法第十五條前段定有明文。原告
    主張本院八十九年度執全字第一七九一號給付票款強制執行事件，於八十九年六
    月一日對燁友公司之財產強制執行時，查封系爭浪板發泡成型機等事實，復為被
    告所不爭執，並經本院調閱八十九年度裁全一字第四０三四號聲請假扣押事件及
    八十九年度執全字第一七九一號假扣押事件卷宗，查明屬實，原告上開主張，堪
    信為真實。是原告起訴主張系爭浪板發泡成型機為其所有，就執行標的物有足以
    排除強制執行之權利，揆諸前揭說明，原告自得於本件強制執行程序終結前，向
    本院提起第三人異議之訴。
三、次按強制執行法第十五條所謂就執行標的物有足以排除強制執行之權利者，係指
    對於執行標的物有所有權、典權、留置權、質權存在情形之一者而言，最高法院
    六十八年台上字第三一九０號著有判例。又當事人主張有利於己之事實者，就其
    事實有舉證之責任，民事訴訟法第二百七十七條定有明文。原告固主張其出資製
    造系爭浪板發泡成型機，是該成型機為其所有，其有足以排除強制執行之權利云
    云，惟被告抗辯稱系爭浪板發泡成型機為燁友公司所有，並非原告所有等語。既
    然原告否認燁友公司為系爭浪板發泡成型機之所有權人，主張系爭浪板發泡成型
    機為其所有，其有足以排除強制執行之權利，該有利於己之事實，依據前開說明
    ，原告自應舉證證明其為系爭浪板發泡成型機之所有權人。經查：我國民法動產
    物權之變動，係以占有為表徵，故占有標的物者即為所有人。燁友公司於本件強
    制執行查封時占有系爭浪板發泡成型機之事實，為兩造所不爭執，並經本院調閱
    八十九年度執全字第一七九一號假扣押事件卷宗，審核屬實，足見燁友公司為系
    爭浪板發泡成型機之占有人甚明。原告固主張其為系爭浪板發泡成型機之出資製
    造人及所有權人云云，並提出購買浪板發泡成型機部分零件之證明書二紙為憑。
    惟原告提出之證明書至多僅能說明其曾向廠商購買浪板發泡成型機之部分零件，
    且原告迄今並未證明其有製造浪板發泡成型機之能力，是尚難僅憑上開證明書，
    而逕行認定原告為系爭浪板發泡成型機之製造人或所有人。
四、末按稱租賃者，係當事人約定一方以物租與他方使用、收益，他方支付租金之契
    約，民法第四百二十一條定有明文。至租賃物是否屬於出租人所有，則非所問，
    是租賃契約之出租人，原不以租賃物之所有人為限（參照最高法院四十年度台上
    字第八二三號及四十九年度台上字第二一五０號判決）。末查：原告固主張其系
    爭浪板發泡成型機之所有權人，並將系爭浪板發泡成型機出租予燁友公司云云，
    並提出租賃契約書為憑，惟被告否認原告為系爭浪板發泡成型機之所有權人。且
    本院於本件強制執行事件程序中，依據被告之指封而查封系爭浪板發泡成型機，
    燁友公司已否認系爭浪板發泡成型機為原告所有（參照八十九年度執全字第一七
    九一號給付票款強制執行強制執行事件八十九年六月一日查封筆錄）。是縱使原
    告提出之租賃契約書屬實，依據前開說明，至多僅能證明其為系爭浪板發泡成型
    機之出租人，實無法遽認其為系爭浪板發泡成型機之所有權人，而據此主張其就
    執行標的物有足以排除強制執行。
五、綜上所論，原告無法舉證證明其為系爭浪板發泡成型機之所有權人，已如前述。
    從而，原告起訴主張系爭浪板發泡成型機為其所有，就執行標的物有足以排除強
    制執行之權利，為無理由，應予駁回。
六、據上論結，原告之訴為無理由，依民事訴訟法第七十八條判決如主文。
中      華      民      國    八十九    年      十      月    二十五    日
                                    臺灣臺中地方法院民事第一庭
~B法      官  林洲富
右為正本係照原本作成。
如不服本判決，應於判決送達後二十日內，向本院提出上訴狀。
中      華      民      國    八十九    年      十      月    二十五    日
~B法院書記官


司法院資訊處製作；財團法人民間司法改革基金會備份。
